臺灣雲林地方法院刑事判決　　　　　　　 94年度訴字第574號
公　訴　人　臺灣雲林地方法院檢察署檢察官
被　　　告　甲○○
　　　　　　　　　　　號
指定辯護人　陳源濱律師
上列被告因殺人未遂等案件，經檢察官提起公訴（94年度偵字第
778 號），本院判決如下：
    主  文
甲○○殺人未遂，累犯，處有期徒刑伍年貳月；被訴恐嚇取財部
分無罪。
    事  實
一、甲○○前因公共危險案件，經本院於民國（下同）84年10月
    2 日，以84年度訴字第464 號判處有期徒刑4 年，嗣經最高
    法院駁回上訴確定；又因違反麻醉藥品管理條例案件，經本
    院於85年12月30日，以85年度訴字第269 號判處有期徒刑10
    月確定，2 案經裁定應執行有期徒刑4 年6 月，於88年5 月
    25日假釋出監，89年9 月19日假釋期滿未經撤銷假釋，以已
    執行完畢論。詎甲○○仍不知悔改，先於93年12月18日下午
    1 時許，至雲林縣虎尾鎮○○里○○路142 號前，由乙○○
    所設之水果攤處，因向乙○○索討金錢遭拒，而基於傷害之
    犯意（此部分檢察官認係犯殺人未遂罪，詳後所述），自其
    所騎乘之機車置物箱內，取出鐵鎚1 支，擲向乙○○後，即
    逃離現場，致乙○○左腿遭擊中，受有左腿瘀血之傷害。嗣
    甲○○仍不罷手，竟於同日下午3 時20分許，右手持長約40
    公分之類似生魚片刀，左手持長約110 公分之長型刀器，返
    回上揭處所欲找乙○○報復，適見乙○○之弟丙○○偕乙○○先後走來，甲○○竟基於殺人之間接故意，對丙○○及乙○○喊稱：「我要給你死！」，並將該支類似生魚片刀，朝
    乙○○及丙○○方向擲來，擊中丙○○頭部，致丙○○頭部
    受有頭皮撕裂傷之傷害，丙○○於就醫後，倖免於難，甲○○則乘隙逃離現場。
二、案經丙○○訴由雲林縣警察局虎尾分局報告臺灣雲林地方法
    院檢察署檢察官偵查起訴。
    理  由
一、訊據被告矢口否認殺人未遂犯行，其辯稱：伊與乙○○、丙○○兄弟均為熟識之朋友，當時是互毆而已，非如移送書所
    載之情形，警卷內所示之鐵鎚為伊所有自機車置物箱內取出
    之物，但刀子非伊所有，當時因有口角，有發生衝突，但已
    經調解成立，達成和解。又伊要前往取回機車，見乙○○、
    丙○○兩兄弟出來，丙○○之傷係其下車撞到車角所致，伊
    未與丙○○發生衝突，亦無持刀，不知丙○○受傷云云。
二、認定犯罪事實所憑之證據及認定之理由：
  (一)證人丙○○於本院審判中證稱：「（問：你頭部的傷是如何
    造成的？）是刀子射過來的時候，被刀子射中的」、「那天
    發生是我去斗六載水果回來給我哥哥賣，回來之後，有聽說
    我哥哥和人發生口角，我哥哥說他想休息要睡覺，我哥哥就
    去睡覺了，過沒多久，甲○○就拿刀子過來，我就喊我哥哥
    醒來，且那時候我也想了解說到底是什麼原因發生口角，結
    果甲○○就將刀子丟過來了」、「（刀子）短的在右手，長
    的在左手，長的連柄的話長約1.1 公尺，短的連柄長約40公
    分，短刀類似生魚片刀，我看到後，就喊我哥哥下來，如果
    可以避免糾紛的話就避免掉」、「他拿刀子的時候，是用跑
    的過來，跑到約3 、4 公尺的時候，就用右手將短刀射過來
    ，．．」、「（問：當時你哥哥在何處？）在我後方」、「
    我是看到他拿刀子過來，然後他看到我下車，他就返回跑，
    結果他就跌倒，然後轉身過來將刀子射過來」、「（問：你
    說甲○○丟過來的刀子是否是警卷內照片中黑色的刀子）是
    」、「．．．是在刀子射來的時候，他就對我和哥哥喊說要
    讓我們死」、「（問：為何刀子會射那麼準？）因為兩個人
    距離也沒有多遠」等語，業已證述被告確有持雙刀前來，並
    以該支類似生魚片刀射向丙○○及乙○○，同時喊稱欲讓其
    死一語（本院卷第72-74 頁）。另徵之證人乙○○於本院審
    判中，在面對被告受詰問時，多次欲言又止，迴避應答，委
    婉證稱：「（甲○○）是說競仔，你有無50元」、「因為那
    時候發生口角，是兩個人（指甲○○與乙○○）在那邊相罵
    」、「是我下車，看到甲○○拿刀子射」、「是，但他射過
    來，我不知道那是什麼東西，因為那時候我人身體不舒服」
    、「我從車上起來的時候，有看到他有丟東西去，但丟什麼
    東西我不知道，他丟了東西後，我有看到我弟弟受傷，也有
    送我弟弟去醫院」、「（問：有無聽到被告說『要讓你們死
    ！』【證人停頓約十秒鐘】想不起來」等語（本院卷第67-7
    1 頁）；又證人乙○○經檢察官詰問並提示其於警詢中之陳
    述是否為真，其係稱：「錢沒有那麼多，其餘所說的都實在
    」等語，而證人乙○○於警詢筆錄中稱：「．．．甲○○就
    將右手所持之水果刀射向我們二兄弟，且大聲說：『我要給
    你死』，結果水果刀射中我弟弟的頭部，甲○○見他頭部流
    血就趕快離開現場（水果刀遺留在現場）」等語，均核與證
    人丙○○證述相符。依證人乙○○之證述情形，顯然其試圖
    免於證述對被告之不利部分，惟證人表徵於外之難以啟齒，
    欲言又止，終於吐露部分實情之狀況，堪可認證人乙○○所
    言，極有可信之處。此外，復有丙○○於財團法人天主教若
    瑟醫院診斷證明書1 張、被告行兇之刀器照片1 張附卷可稽
    ，足見被告確有於上揭時、地，因不滿乙○○拒絕其討錢，
    心生不滿，而於後持雙刀前去，並以長約40公分之刀器，朝
    乙○○、丙○○方向擲去，並擊丙○○中之頭部，復同時對
    其等喊稱「我要給你死！」等情，應可認定。
  (二)查被告用以擲向丙○○、乙○○之刀器，係一長約40公分之
    類似生魚片刀，其刀刃鋒利，有相當之重量，以之射向人身
    ，如擊中人體致命處，足致生命之嚴重傷害，而有致人於死
    之可能，應為一般人所知悉，當亦為被告所可預見。詎被告
    識見於此，竟仍以該支刀器射向丙○○、乙○○站立處，且
    果然擊中丙○○之頭部，致丙○○受有頭皮撕裂傷之傷害，
    苟若稍有偏失，傷及頸部動脈、心肺器官或其他要害，未經
    及時送醫急救，將致喪命，再被告於行為時，復喊稱：「我
    要給你死！」一語，是丙○○或乙○○如因之而死，顯亦不
    違背被告之本意，其應有殺人之間接故意甚明。
  (三)被告雖辯稱如上，並以辯護狀答辯略以：證人丙○○、乙○○於檢察官訊問中之指訴，與警詢中所述互有出入，且被告
    與丙○○、乙○○兄弟熟識，無仇恨或糾紛，縱有擲刀，亦
    不致有殺人犯意云云。惟證人乙○○、丙○○於94年3 月8
    日檢察官初訊時，其等業早於94年2 月1 日與被告達成無條
    件和解，雙方均不追究民、刑事責任，有雲林縣虎尾鎮調解
    委員會94年度刑調字第5 號調解書在卷足參（偵卷第20頁）
    ，其等嗣後於檢察官訊問時，自難免於迴護之詞，此於本院
    審理中，證人乙○○、丙○○之證述情形，益可察見一般，
    尚不足為有利被告之認定。再被告殺人未遂行兇之動機及情
    狀，已如前述，被告空言否認，難予採信。故本件被告所犯
    殺人未遂犯行之事證明確，洵堪認定。
三、論罪科刑之理由：
  (一)核被告所為，係犯刑法第271 條第2 項、第1 項之殺人未遂
    罪，其為未遂犯，依刑法第26條前段之規定，予以減輕其刑
    。又被告前因公共危險案件，經本院以84年度訴字第464 號
    判處有期徒刑4 年，嗣經最高法院駁回上訴確定；又因違反
    麻醉藥品管理條例案件，經本院以85年度訴字第269 號判處
    有期徒刑10月確定，2 案經裁定應執行有期徒刑4 年6 月，
    於88年5 月25日假釋出監，89年9 月19日假釋期滿未經撤銷
    假釋，以已執行完畢論，有臺灣高等法院被告前案紀錄表附
    卷可參，其於5 年內再犯本件有期徒刑以上之罪，應依刑法
    第47條之規定，論以累犯，並加重其刑，惟被告所犯之法定
    刑為死刑、無期徒刑部分，依法已不得加重。被告刑有加重
    及減輕，應先加後減。
  (二)茲審酌被告無固定職業，經濟貪困，家中僅與母同住，國中
    肄業，而無專長，平日素行不佳，本件因討錢遭拒，竟萌殺
    人之間接故意，犯後未見悔意，一再狡飾諉過，顯見其乏向
    善之心；再酌以被害人之傷勢狀況及已與被告和解等一切情
    狀，量處如主文所示之刑，以示警惕。至於被告持以行兇之
    刀器1 支，並未扣案，復為被告否認為其所有之物，亦非違
    禁物，為免日後執行困難，爰不另為沒收之諭知。
四、公訴意旨另認被告於同日下午1 時許，在虎尾鎮○○里○○
    路142 號前，乙○○所設之水果攤處，因勒索金錢遭拒，遂
    於惱怒下萌生殺人犯意，持鐵鎚1 支，朝乙○○揮打，並將
    該鐵鎚朝乙○○丟擲，致乙○○受有左腿瘀血之傷害等情，
    認被告另犯刑法第271 條第2 項、第1 項之殺人未遂犯行等
    語。惟查：
  (一)按殺人與傷害之區別，應以有無殺人犯意為斷，其受傷之多
    寡及是否為致命部位，輕重如何，有時雖可藉為認定有無殺
    人犯意之參考，究不能據為絕對標準；而殺人與傷害之區別
    ，以有無殺人犯意為斷，審理事實之法院，應就案內一切證
    據，詳查審認，視其犯罪之動機、殺傷之次數、所殺傷部位
    、傷勢程度、犯後態度等綜合判斷，以為認定。最高法院18
    年上字第1309號判例、19年上字第718 號判例、85年臺上字
    第5611號判決、90年度臺上字第461 號判決等意旨可資參照
    。
  (二)證人乙○○於本院審判中證稱：「他鐵鎚拿起來要打我，可
    是我有閃開沒有打到我，後來我就說要報警，他就將鐵鎚丟
    過來，就丟到我的腳」、「是因為停車糾紛發生口角，是因
    為兩個人都很大聲，那時候我還在車上，之後我就下車了，
    所以他才有辦法丟到我」、「（問：拿鐵鎚出來的時候有說
    什麼？）沒有說什麼」等語（本院卷第70-71 頁），而證人
    於本院審判中經確認為真之警詢筆錄中稱：「我左腿被鐵鎚
    擊中瘀血，因傷勢較輕，沒有就醫也沒有開立診斷證明書」
    等語。則以此情節觀之，被告係因突發狀況，而與乙○○口
    角，其雖以鐵鎚行兇，但對乙○○之傷害甚輕，且無其他可
    資認定被告係出於殺人犯意而為之證據，復無診斷證明書為
    憑，揆諸前揭說明，殊難認定被告係出於殺害乙○○之犯意
    為之。
  (三)綜上所述，依被告行為動機、客觀情狀、實施方式及被害人
    乙○○自稱受傷之程度等情綜合判斷，僅能證明被告於犯罪
    之初，有傷害犯意，尚不足以證明其存有殺人犯意。故核被
    告就此所為，係犯刑法第277 條第1 項之傷害罪。惟乙○○
    就所受傷害部分並未提出告訴（本院卷第38頁反面），而該
    罪係屬告訴乃論之罪，未經告訴，依刑事訴訟法第303 條第
    3 款之規定，本應為不受理之判決，但因檢察官認此部分之
    犯行，與前揭認定有罪之殺人未遂部分，有連續犯之裁判上
    一罪關係，爰不另為不受理之諭知。
五、公訴意旨又以：被告基於恐嚇取財之概括犯意，於93年12月
    18日下午1 時許，在虎尾鎮○○里○○路142 號前，乙○○
    所設之水果攤處，向乙○○出言恐嚇勒索100 、200 元遭拒
    。又於同日下午3 時20分許，復在同一地點，向丙○○恐嚇
    勒索100 元遭拒等情。因認被告涉犯刑法第346 條第3 項、
    第1 項之連續恐嚇取財未遂罪嫌。但查：
  (一)按犯罪事實應依證據認定之，無證據不得認定犯罪事實；又
    不能證明被告犯罪者，應諭知無罪之判決，刑事訴訟法第15
    4 條第2 項、第301 條第1 項前段分別定有明文。次按刑事
    訴訟法上所謂認定犯罪事實之證據，係指足以認定被告確有
    犯罪行為之積極證據而言，如未能發現相當證據，或證據不
    足以證明，自不能以推測或擬制之方法，以為裁判基礎，最
    高法院29年上字第3105號、40年臺上字第86號分別著有判例
    可參。另認定犯罪事實所憑之證據，雖不以直接證據為限，
    間接證據亦包括在內，然而無論直接或間接證據，其為訴訟
    上之證明，須於通常一般之人均不致有所懷疑，而得確信其
    為真實之程度者，始得據為有罪之認定，倘其證明尚未達到
    此一程度，而有合理之懷疑存在時，致事實審法院無從為有
    罪之確信，因而為無罪之判決，尚不得任意指為違法，亦有
    最高法院76年臺上字第4986號判例足參。再按刑法第346 條
    第1 項所謂之恐嚇取財，係指以恐嚇之方法，迫使被害人將
    本人或第三人之物交付而言；又所謂之恐嚇，指凡一切言語
    、舉動足以使人生畏怖心者均屬之，參見最高法院89年度台
    上字第906 號、84年度台上字第813 號判決足據。
  (二)本件檢察官認被告涉有刑法之恐嚇取財罪嫌，無非係以被害
    人乙○○、丙○○於警詢中之指述為據。惟證人乙○○於本
    院受詰問中證稱：被告向其索討金錢之時，並無任何令人足
    生畏怖之語言；而觀之經證人乙○○確認之警詢筆錄內，亦
    未記載被告是以如何之恐嚇方式，向證人乙○○索錢。又證
    人丙○○於本院受詰問時證稱：被告並未向伊討錢，警詢筆
    錄就此記載有誤等語，而經令被告暫時離庭後，由法官再訊
    問證人丙○○結果，亦確認同前。則被告所涉之恐嚇取財犯
    行，依調查證據之結果，顯不足以證明被告確有此等犯行，
    揆諸前開說明，不能證明被告犯罪，自應就此部分為無罪之
    諭知。
六、據上論斷，應依刑事訴訟法第299 條第1 項、第301 條第1
    項，刑法第271 條第1 項、第2 項、第26條前段、第47條，
    判決如主文。
本件經檢察官葉建成到庭執行職務。
中　　華　　民　　國　　94　　年　　12　　月　　9 　　日
                  刑事第四庭  審判長  法  官  吳福森
                                      法  官  葉明松
                                      法  官  吳基華
以上正本證明與原本無異。
如不服本判決，應於判決收受後10日內，向本院提出上訴狀（須
附繕本）。
                                      書記官  徐基典
中　　華　　民　　國　　94　　年　　12　　月　　9 　　日
附錄本件論罪科刑法條全文：刑法第271條。
中華民國刑法第271條
(普通殺人罪)
殺人者，處死刑、無期徒刑或 10 年以上有期徒刑。
前項之未遂犯罰之。
預備犯第 1 項之罪者，處 2 年以下有期徒刑。
